【裁判字號】    88,上易,2396
【裁判日期】    890126
【裁判案由】    竊盜
【裁判全文】
臺灣高等法院高雄分院刑事判決    八十八年度上易字第二三九六號
    上  訴  人  臺灣高雄地方法院檢察署檢察官
    被      告  甲○○
右上訴人因被告竊盜案件，不服臺灣高雄地方法院八十八年度易字第四二三一號中華
民國八十八年十一月十五日第一審判決（起訴案號：臺灣高雄地方法院檢察署八十八
年度偵字第一九四六二號），提起上訴，本院判決如左：
      主  文
原判決撤銷。
甲○○竊盜，累犯，處罰金伍仟元，如易服勞役，以參佰元折算壹日。
      事  實
甲○○因自小家境困苦，母親早逝，生活在父親嚴格限制其零用錢之情況下，養成其
重節儉、捨不得之心理，從小即陸續偷竊同學、商店之物品，竊取之東西並非立即用
得著，心裏見到東西，便忍不住產生佔有慾及省下一筆錢之想法，事後又極度後悔、
害怕，罹患有強迫性行為障礙（偷竊癖）其對外界事務之理念及判斷作用均較常人為
低，為精神耗弱之人。曾多次犯竊盜罪，分別經法院判處罰金暨有期徒刑，其最後一
次於八十六年間復因竊盜罪，經臺灣高雄地方法院判處有期徒刑六月，嗣經本院於八
十六年十二月二十四日撤銷改判，惟亦判處有期徒刑六月，並於八十六年十二月二十
四日宣示時確定，於八十七年八月二十日執行完畢；仍不知悔改，因其駕駛之遊覽車
冷氣故障，交由乙○○修復，惟乙○○向甲○○所屬遊覽車公司表示係甲○○使用不
當所致，甲○○竟意圖為自已不法之所有，於八十八年六月十六日下午六時許，在高
雄縣鳥松鄉本館橫巷一之十號一前，利用乙○○不注意之際，竊取乙○○所有置放於
未上鎖ＹＩ--０七一五號自用小客車內之充電器一座及保養手冊一冊（價值約新臺幣
（下同）一千元）。嗣經乙○○發現後，查知係甲○○所為，經向甲○○質問，甲○
○始於八十八年六月十八日上午十時許，將所竊得之物品交還乙○○。案經高雄市政
府警察局鼓山分局報請臺灣高雄地方法院檢察署檢察官偵查起訴。
      理  由
一、訊據被告對於在上開時、地拿取乙○○所有充電器一座及保養手冊一冊之事實固
    不諱言，惟矢口否認有竊盜犯行，辯稱：因伊駕駛之遊覽車冷氣故障，乃交由乙
    ○○修復，詎乙○○竟向伊所屬之遊覽車公司表示係伊使用不當所致，伊因一時
    氣憤，且為捉弄乙○○，遂將乙○○之充電器及保養手冊取走，伊並無不法所有
    之意圖云云。然查前揭事實，業據被告於警訊時坦承不諱（見警卷第一頁反面）
    ，核與告訴人乙○○所指述之情節相符。且被告與乙○○素無恩怨，為被告所承
    認，僅因乙○○修復被告所駕駛之遊覽車，而告知被告所屬公司係被告使用不當
    所致，亦本其修護職責所在，被告應無所謂積怨並進而教訓乙○○可言，尚難因
    此即認被告係一時氣憤所致，況被告曾請求乙○○原諒，益足證明被告確有不法
    所有之意圖甚明。雖證人蕭松筠於原審審理時結證稱：被告曾向其抱怨，並說他
    （指被告）氣，把東西放在草地上（見原審卷第三十五頁反面），但該證人之證
    詞僅能證明被告生氣，尚不足以證明被告係為捉弄乙○○而拿取乙○○所有之充
    電器一座及保養手冊一冊，自難以該證人之證詞證明被告並無不法所有之意圖。
    被告所辯，純係嗣後卸責之詞，不足採信，本件事證明確，被告犯行洵堪認定。
二、核被告所為，係犯刑法第三百二十條第一項之竊盜罪。被告曾多次犯竊盜罪，分
    別經法院判處罰金暨有期徒刑，其最後一次於八十六年間復因竊盜罪，經臺灣高
    雄地方法院判處有期徒刑六月，嗣經本院於八十六年十二月二十四日撤銷改判，
    惟亦判處有期徒刑六月，並於八十六年十二月二十四日宣示時確定，於八十七年
    八月二十日執行完畢，有本院被告全國前案紀錄表一紙在卷為證，其於有期徒刑
    執行完畢後，五年內再犯本件有期徒刑以上之罪，為累犯，依法加重其刑。被告
    罹患「強迫性行為障礙」，屬病態性偷竊，須長期追蹤治療等情，有本院八十五
    年度上易字第三一四四號判決書及重大傷病負擔證明卡各一紙在卷可稽，足見被
    告對竊盜之行為欠缺正常之辨識能力及思考力，其理智無法抑制其行為，為精神
    耗弱之人，應依法減輕其刑，並依先加後減之例為之。被告於竊盜時，均知自己
    所為何事，只是有竊盜癖，抑制能力較常人薄弱，其為精神耗弱之人，已如前述
    ，故無送精神鑑定之必要，併予明。
三、原審遽為被告無罪之認定，尚欠允當，上訴人臺灣高雄地方法院檢察署檢察官上
    訴指摘原判決不當，即有理由，原判決既有可議，自應由本院撤銷改判。爰審酌
    被告所竊取之物品，僅係價值一千元之充電器一座及保養手冊一冊，價值不高，
    且被告業已返還乙○○，又乙○○當庭表示願意原諒被告（見本院八十九年一月
    六日筆錄）等一切情狀，從輕量處如主文第二項所示之刑，並諭知易服勞役之折
    算標準。
據上論斷，應依刑事訴訟法第三百六十九條第一項前段、第三百六十四條、第二百九
十九條第一項前段、刑法第三百二十條第一項、第四十七條、第十九條第二項、第四
十二條第二項、罰金罰鍰提高標準條例第一條前段、第二項，判決如主文。
本案經檢察官陳國全到庭執行職務。
中    華    民    國     八十九     年       一       月     二十六   日
                              臺灣高等法院高雄分院刑事第五庭
                                  審判長法官  吳水木
                                        法官  洪慶鐘
                                        法官  陳朱貴
右正本證明與原本無異。
不得上訴。
                                      書記官  洪梅枝
中    華    民    國     八十九     年       一       月    二十八    日
附錄本判決論罪之法條：
刑法第三百二十條第一項
意圖為自己或第三人不法之所有，而竊取他人之動產者，為竊盜罪，處五年以下有期
徒刑、拘役或五百元以下罰金。
                                                                        Ｄ


司法院資訊處製作；財團法人民間司法改革基金會備份。
